# 请教陈版主和高位老师：有关投资事项

提问人：liuqiangily 时间：2010-02-01 18:18:58
目前有这么一个案例： A公司具有房地产开发资质，目前尚有一个地产项目，先准备以该项目投资设立子公司，便于以后地产业务的发展和专业化的管理。对此涉及以下事项和个人理解，请各位老师指教： 1 、A公司在讲土地过户给子公司，需要交纳土地增值税和相关税费。假设土地和开发成本作价 10 亿元（成本 6 亿元），土地增值税和相关税费 2 亿元，对此A公司的会计分录为：
借：长期股权投资 12 亿元 贷：开发成本 6 亿元 贷：银行存款 2 亿元 贷：
营业外收入 4 亿元 在A编制合并报表时，对交纳的土地增值税和相关税费的 2 亿元作为“商誉” 在合并报表中体现。 2 、对此如果是A公司对此部分处置土地时属于免税重组，则需要确认递延所得税负债 1 亿元（ 4 亿元*25%）；子公司在确认开发成本时计税基础小于账面价值，是否也需要确认递延所得税负债呢？

回答人：chenyiwei
回复 楼主 liuqiangily 的帖子因为该子公司是直接新设，而不是通过企业合并取得，因此合并报表上不应体现与该子公司有关的商誉。 在合并报表中，对于就该项内部交易导致的土地增值税和相关税费（不含所得税），在合并报表层面应当作为管理费用列示。
因为税费的缴纳确实体现为集团对外的经济资源流出，如果不进行该项内部重组，这种支出是完全可以避免的，因此与集团的管理决策相关，应体现为管理费用。虽然这部分土地增值税客观上可以在以后年度子公司销售开发产品时起到抵减应交纳的土地增值税的效果，但是按国内准则的习惯，对土地增值税一般不确认递延税款。 子公司个别报表层面，在属于免税重组的前提下，应确认递延所得税负债。

回答人：chenyiwei
回复 藤椅 zoujiecpa 的帖子这是以前已经讨论过多次的以非货币资产向子公司增资时（不构成企业合并）,母公司个别报表上能否确认资产处置损益的问题。你可以在本版面搜索一下。个人意见是不应确认。

回答人：chenyiwei
回复 报纸 azhi 的帖子个人理解此时的会计处理应当是：
借：长期股权投资 8 亿元（投出资产原账面价值 6 亿元+相关税费 2 亿元） 贷：开发成本 6 亿元 贷：银行存款或应交税费 2 亿元。

回答人：chenyiwei
回复 地板 pcy1973 的帖子我理解更多地是一个法律问题，即在股权转让后，新老股东双方对该笔债权如何处理应当作出约定。 对于被投资企业而言，因为是延续的会计主体，所以对现有开发项目按评估值调帐并冲减其他应收款的做法是不可行的。 如果要以该债权减资操作，建议在股权收购之前完成，这完全是企业和老股东之间的事情，新股东最好不要涉入。

回答人：chenyiwei
回复 10 楼 pcy1973 的帖子第一个问题，因为合同法对债权债务对转移有法律形式上对要求，因此还是应当提请企业完善相关对法律文件。例如在股权转让协议中约定在股权转让后老股东不再对标的企业负有债务；同时新股东就该笔款项如何处理向公司给出明确的指令。公司据此进行帐务处理。 第二个问题，内资企业的减资程序确实相对简单。如果安排恰当，转为内资之后再减资也没有问题。关键还是一个法律问题。

回答人：chenyiwei
回复 11 楼 liuqiangily 的帖子 2 号准则与 7 号准则确实在一定程度上是存在矛盾的。但是，鉴于以非货币性资产出资设立子公司或者对子公司增资都是母公司控制范围内的事项，如果这种情况均允许确认收益，可能产生利润操纵空间；并且从控制观点看，投资前后该资产均在母公司的合并报表范围内，风险和报酬并未真正转移给第三方。因此，个人倾向于谨慎确认相关的资产处置损益。 对于第二个问题，关键是国内的会计实务中没有对土地增值税确认递延税款的惯例。在国际准则下，一般认为因为土地增值税是对增值额征税，所以也符合IAS12中对“所得税”的定义，也可以确认递延税款。如此，就没有你说的问题了。当然，因为土地增值税在企业所得税税前是可以扣除的，所以如果对土地增值税确认递延税款，则在企业所得税方面会产生循环效应，处理比较复杂。